【裁判字號】    99,易,1095
【裁判日期】    991117
【裁判案由】    違反毒品危害防制條例
【裁判全文】
臺灣彰化地方法院刑事判決              99年度易字第1095號
公  訴  人  臺灣彰化地方法院檢察署檢察官
被      告  甲○○
上列被告因違反毒品危害防制條例案件，經檢察官提起公訴（99
年度偵字第8721號、99年度毒偵字第1760號），被告就被訴事實
為有罪之陳述，本院進行簡式審判程序，判決如下：
    主  文
甲○○施用第二級毒品，處有期徒刑伍月，如易科罰金，以新臺
幣壹仟元折算壹日。扣案之第二級毒品甲基安非他命驗餘淨重共
拾捌點玖捌公克沒收銷燬之，包裹上開甲基安非他命之包裝袋
陸個及扣案之玻璃球吸管、削尖塑膠吸管、玻璃管各壹支及熱熔
膠壹塊，均沒收。
    事  實
一、甲○○前因施用毒品案件，經觀察、勒戒後，認無繼續施用
    毒品傾向，於民國92年4 月29日釋放出所，並由臺灣彰化地
    方法院檢察署檢察官於同日以91年度毒偵字第3010號為不起
    訴處分確定。於上開觀察、勒戒執行完畢釋放後5 年內，又
    因施用毒品案件，經本院以93年度斗簡字第367 號判處有期
    徒刑4 月確定，於94年4 月26日易科罰金執行完畢（未構成
    累犯）。仍不知悔改，復基於施用第2 級毒品甲基安非他命
    之犯意，於99年7 月21日上午9 時許，在彰化縣田中鎮○○
    路○ 段327 巷65號旁邊停車場，以將甲基安非他命置於玻璃
    球內燒烤後吸食其煙霧之方式，施用第2 級毒品甲基安非他
    命1 次。嗣於99年7 月22日上午11時10分許，經警持搜索票
    前往其位於彰化縣田中鎮○○路63巷16號之住處搜索而查獲
    ，並扣得以其所有之包裝袋包裹之毒品甲基安非他命6 包（
    合計淨重39.17 公克；驗餘淨重共38.98 公克）及其所有供
    施用甲基安非他命所用之玻璃球吸管、削尖塑膠吸管各1 支
    、熱熔膠1 小塊、其所有供施用甲基安非他命預備之玻璃管
    1 支，經警採尿送驗，檢出毒品甲基安非他命陽性反應而悉
    上情。
二、案經臺灣彰化地方法院檢察署檢察官主動簽分偵查起訴。
    理  由
一、本件被告甲○○所犯係死刑、無期徒刑、最輕本刑為3 年以
    上有期徒刑以外之罪，其就被訴事實為有罪之陳述，經本院
    裁定以簡式審判程序審理，則依刑事訴訟法第273 條之2、
    同法第159 條第2 項之規定，不適用傳聞法則有關限制證據
    能力之相關規定，合先敘明。
二、上揭事實，業據被告甲○○於偵查中及本院審理時坦承不諱
    ，並有被告所有供施用甲基安非他命所用之玻璃球吸管、削
    尖塑膠吸管各1 支、熱熔膠1 小塊及毒品結晶6 包扣案可佐
    ，上開扣案之毒品結晶6 包，經送鑑驗結果，認均含甲基安
    非他命成分（合計淨重39.17 公克；驗餘淨重38.98 公克）
    ，有法務部調查局99年8 月26日調科壹字第09900386920 號
    鑑定書1 紙在卷足憑（偵8721號卷第12至13頁），且被告經
    警採集尿液檢體送驗結果，呈甲基安非他命陽性反應，有彰
    化縣警察局溪湖分局委託檢驗尿液代號與真實姓名對照認證
    單、詮昕科技股份有限公司99年8 月9 日濫用藥物尿液檢驗
    報告各1 份在卷可稽（偵8721號卷第14頁、偵7277號卷第11
    頁），此外，並有本院99年度聲搜字第1551號搜索票、法務
    部調查局彰化縣調查站99年7 月22日搜索扣押筆錄、扣押物
    品目錄表、法務部調查局查獲證物啟封紀錄等附卷足憑（偵
    6933號卷第13頁、第34至37頁、第54頁），足認被告上開自
    白與事實相符，應可採信。又被告前因施用毒品案件，經觀
    察、勒戒後，認無繼續施用毒品傾向，於92年4 月29日釋放
    出所，並由臺灣彰化地方法院檢察署檢察官於同日以91年度
    毒偵字第3010號為不起訴處分確定，於上開觀察、勒戒執行
    完畢釋放後5 年內，又因施用毒品案件，經本院以93年度斗
    簡字第367 號判處有期徒刑4 月確定等情，有被告前開案號
    不起訴處分書、刑事簡易判決書（本院卷第17至19頁）、臺
    灣高等法院被告前案紀錄表各1 份在卷可參，此次再犯本件
    施用毒品罪，已非毒品危害防制條例第20條第3 項所定「5
    年後再犯」之情形，仍應依同條例第10條之規定處罰（最高
    法院95年度第7 次刑事庭會議決議參照），本件事證明確，
    被告犯行堪以認定，應依法論科。
三、論罪科刑部分：
  (一)按甲基安非他命為毒品危害防制條例第2 條第2 項第2 款所
    明定之第2 級毒品。核被告甲○○所為，係犯毒品危害防制
    條例第10條第2 項之施用第2 級毒品罪。其非法持有第2 級
    毒品甲基安非他命之低度行為，已為其施用之高度行為所吸
    收，不另論罪。
  (二)被告施用第2 級毒品甲基安非他命之時間，係於99年7 月21
    日上午9 時許，地點則在彰化縣田中鎮○○路○ 段327 巷65
    號旁邊停車場，業據被告於偵查中及本院審理時供述明確（
    偵6933號卷第60至61頁、本院卷第23頁），起訴書記載被告
    施用第2 級毒品之時間為99年7 月22日回溯96小時內某日，
    施用地點記載為彰化縣田中鎮○○路63巷16號住處，容有未
    洽；又持有之低度行為為施用之高度行為所吸收，應係以施
    用及持有同一種毒品為前提，本案被告係施用第2 級毒品甲
    基安非他命，雖扣案之大麻0.81公克、MDA （起訴書誤載為
    MDMA）24.57 公克與甲基安非他命均同屬第2 級毒品，然施
    用甲基安非他命並非持有大麻、MDA 之高度行為，不能以其
    均屬第2 級毒品，且同時為警查獲，而認為持有大麻、MDA
    為施用甲基安非他命之高度行為所吸收，起訴書認被告持有
    大麻、MDA 之行為，為施用甲基安非他命之行為所吸收，尚
    有未合；再起訴書僅記載被告施用第2 級毒品甲基安非他命
    之犯罪事實，未記載其持有大麻、MDA 之犯罪事實，應認被
    告持有大麻、MDA 之犯行未據起訴，不在本院審理範圍內，
    均附此敘明。
  (三)爰審酌被告前因施用毒品，經觀察勒戒之處分及科處刑罰後
    ，猶不思戒絕革除惡習，再為本件犯罪，顯見其對毒品依賴
    性甚高，未能徹底認識毒品對人體之危害，亦未因前所受觀
    察勒戒處分及刑罰而記取教訓，及其犯罪之動機、犯罪所生
    危害主要係戕害自身健康等一切情狀，認公訴檢察官具體求
    處有期徒刑1 年（本院卷第25頁），尚嫌過重，爰量處如主
    文所示之刑，並諭知易科罰金之折算標準。
  (四)扣案如主文所示之毒品甲基安非他命，係查獲之第2 級毒品
    ，不問屬於犯人與否，應依毒品危害防制條例第18條第1 項
    前段規定沒收銷燬之。包裹上開毒品甲基安非他命之包裝袋
    共6 個，並非不可與毒品分離，其係毒品之外包裝，用於包
    裹甲基安非他命，係被告所有供施用甲基安非他命所用之物
    ；扣案之玻璃球吸管、削尖塑膠吸管各1 支及熱熔膠1 塊，
    均係被告所有供施用甲基安非他命所用之物，已為被告自承
    在卷（本院卷第23頁反面至第24頁），均應依刑法第38條第
    1 項第2 款之規定沒收之。而按刑法第38條第1 項第2 款所
    定得沒收之供犯罪預備之物，係指供實施犯罪行為為目的所
    預備之物，而未使用者而言，並不以該罪有處罰預備犯之明
    文規定者為限，茍行為人已著手實施犯罪行為，其事先預備
    供犯罪而未及使用之物，非不得依此規定宣告沒收（最高法
    院97年度臺上字第2994號、92年度臺上字第4290號判決意旨
    參照），扣案之玻璃管1 支，被告於本院審理時供稱：扣案
    物品均為我所有，玻璃管是拿來預備玻璃球不能用，玻璃球
    破掉時，可以用來燒等語，堪認屬於被告所有供犯罪預備之
    物，爰依刑法第38條第1 項第2 款之規定沒收之。
  (五)沒收為從刑之一種，依主從不可分原則，應附隨於主刑而宣
    告之，且宣告沒收之物，亦應與本案論罪科刑之事實有關，
    依法應沒收或得沒收者為限，如與本案之犯罪事實無關，雖
    係於本案以外之其他犯罪事實，經論罪科刑時，應沒收或得
    沒收之物，亦僅得於該他案宣告沒收，而不得於本案併予宣
    告沒收（最高法院95年度臺上字第6662號判決意旨參照）。
    查扣案之大麻0.81公克、MDA24.57公克，雖係被告遭查獲持
    有之第2 級毒品，然與被告所犯施用第2 級毒品甲基安非他
    命之犯行無關，不予宣告沒收，併此敘明。
據上論斷，應依刑事訴訟法第273 條之1 第1 項、第299 條第1
項前段，毒品危害防制條例第10條第2 項、第18條第1 項前段，
刑法第11條前段、第41條第1 項前段、第38條第1 項第2 款，判
決如主文。
本案經檢察官詹喬偉到庭執行職務。
中    華    民    國    99    年    11    月    17    日
                  刑事第八庭          法  官  王素珍
以上正本證明與原本無異。
如不服本判決應於收受判決後10日內向本院提出上訴書狀，並應
敘述具體理由；其未敘述上訴理由者，應於上訴期間屆滿後20日
內向本院補提理由書（均須按他造當事人之人數附繕本）「切勿
逕送上級法院」。
中    華    民    國    99    年    11    月    17    日
                                      書記官  陳秀香
附錄本案論罪科刑法條：
毒品危害防制條例第10條
施用第一級毒品者，處 6 月以上 5 年以下有期徒刑。
施用第二級毒品者，處 3 年以下有期徒刑。

司法院資訊處製作；財團法人民間司法改革基金會備份。
